【裁判字號】    98,台上,1366
【裁判日期】    980319
【裁判案由】    違反毒品危害防制條例
【裁判全文】
最高法院刑事判決            九十八年度台上字第一三六六號
上  訴  人  甲○○
上列上訴人因違反毒品危害防制條例案件，不服台灣高等法院台
中分院中華民國九十七年十二月三十日第二審判決（九十七年度
上訴字第二三七三號，起訴案號：台灣台中地方法院檢察署九十
六年度偵字第四七四七號），提起上訴，本院判決如下：
    主  文
原判決撤銷，發回台灣高等法院台中分院。
    理  由
本件原判決認定上訴人甲○○明知第二級毒品甲基安非他命，未
經許可不得販賣，竟基於販賣甲基安非他命以營利之犯意，而分
別於如原判決附表所示之時、地，販賣甲基安非他命與林子硯、
劉士銘施用。嗣經警於民國九十六年二月十日凌晨三時三十分許
，在台中市○○○路○段五五二巷十九號上訴人住處，扣得上訴
人所使用門號0000000000之行動電話、安非他命殘渣
袋四包、分裝袋一包等物，再依上開手機門號之通聯紀錄查獲上
情等情。因而撤銷第一審判決，改判論處上訴人販賣第二級毒品
十三次罪刑（累犯），固非無見。
惟查：(一)、犯施用第一、二級毒品罪，供出毒品來源因而破獲者
，得減輕其刑，毒品危害防制條例第十七條定有明文，則施用毒
品之人，如供出毒品之來源因而破獲者，既得獲邀減輕其刑之寬
典，為擔保其所為陳述之真實性，自應有足以令人確信其陳述為
真實之補強證據，始能資為販賣或轉讓毒品等犯行論罪之依據。
而所謂補強證據，則指除施用毒品者之供述外，其他足以證明該
陳述之事實確具有相當程度真實性之證據而言，雖所補強者，非
以事實之全部為必要，但亦須因補強證據與該項陳述之相互利用
，足使犯罪事實獲得確信者，始足當之。原判決認定上訴人有販
賣甲基安非他命與林子硯、劉士銘之犯行，係以林子硯、劉士銘
為不利上訴人之供述（原判決理由欄貳、一），而林子硯、劉士
銘並無冒偽證、誣告罪責，而設詞誣陷上訴人之必要；並有經警
查扣上訴人所持有之安非他命吸食器二組、安非他命殘渣袋四包
、分裝袋一包、上訴人販賣毒品所使用門號000000000
0行動電話、電話通聯紀錄、現場勘查照片數張、林子硯手機畫
面、搜索筆錄、扣押筆錄、查獲現場圖等物可證（原判決第八頁
第十四至十八行），為其主要論據。然上訴人始終否認有前揭犯
行，而依原判決理由欄之論述說明，林子硯供述向上訴人購買甲
基安非他命之情節前後不同（原判決第三頁第十三至二十一行、
第十頁第二十一至二十四行）；上訴人為警查扣得安非他命吸食
器二組、安非他命殘渣袋四包、分裝袋一包、門號000000
0000行動電話等物，是否僅能證明上訴人持有上開物品；電
話通聯紀錄是否僅能證明通話之事實，而不能證明通話之內容；
現場勘查照片、搜索筆錄、扣押筆錄、查獲現場圖，是否僅能證
明警方前往現場查獲扣押之情形；另原判決未說明林子硯手機畫
面之具體內容為何，亦未說明該等林子硯手機畫面與上訴人販賣
甲基安非他命與林子硯、劉士銘間有何關聯，而得認林子硯、劉
士銘不利上訴人供述各情確屬事實。則林子硯、劉士銘不利上訴
人供述各情是否確屬事實，尚非全無疑義，案關重典，自應調查
其他必要之證據，以察其是否與事實相符。乃原判決未調查其他
必要證據，以查明林子硯、劉士銘不利上訴人供述各情究有何補
強證據可資參照，逕以林子硯、劉士銘不利上訴人供述各情，即
予認定上訴人有販賣甲基安非他命與林子硯、劉士銘之犯行，遽
行判決，難昭折服。(二)、販賣毒品罪，以行為人有營利之意圖為
必要，故行為人有無此項犯罪之目的條件，自應於事實欄內為詳
實之記載，然後於理由內說明其憑以認定之證據，始稱適法。原
判決雖於事實欄記載：上訴人基於販賣甲基安非他命營利之犯意
，而於如原判決附表所載時、地，販賣甲基安非他命與林子硯、
劉士銘等情。然其於理由欄並未說明經由何項調查及有何證據，
堪認上訴人為上開行為確具有營利之意圖，難謂無理由欠備之違
誤，遽行判決，尚有未合。(三)、當事人聲請調查之證據，如與本
案之待證事實無關緊要者，事實審法院固可以裁定駁回，毋庸為
無益之調查。若於事實確有重要關係，而又非不易調查或不能調
查者，則為明瞭案情起見，自應依法踐行調查之程序，否則即屬
應於審判期日調查之證據而未予調查之違法。上訴人否認劉士銘
不利伊之供述各情係屬事實，辯稱：劉士銘曾於警詢中說很討厭
上訴人，是因為上訴人多次拒絕幫劉士銘調毒品，劉士銘為此挾
怨報復而誣陷上訴人等情，並先後於原審準備程序及審理期日，
聲請原審調閱台中市○○路與旱溪東路路口之7-11便利商店錄影
帶，用以證明劉士銘供稱在上址向上訴人購買甲基安非他命等情
不實（原審卷第三十九頁背面、第七十頁）。而上情與劉士銘不
利上訴人供述各情是否屬實攸關，自應詳予調查釐清論述說明。
乃原審就上情未詳予調查研求，復未說明何以不為調查之理由，
致上訴意旨得據以指摘，其查證未盡且理由欠備，遽行判決，尚
有未洽。上訴意旨指摘原判決不當，尚非全無理由。按第三審法
院應以第二審判決所確認之事實為判決基礎，刑事訴訟法第三百
九十四條第一項前段定有明文。原判決上述之違背法令，影響於
事實之確定，本院無可據以為裁判，應將原判決撤銷，發回原審
法院更為審判。
據上論結，應依刑事訴訟法第三百九十七條、第四百零一條，判
決如主文。
中    華    民    國  九十八  年    三    月   十九   日
                      最高法院刑事第一庭
                          審判長法官  董  明  霈
                                法官  林  茂  雄
                                法官  張  祺  祥
                                法官  蕭  仰  歸
                                法官  林  立  華
      本件正本證明與原本無異
                                      書  記  官
中    華    民    國  九十八  年    三    月  二十六  日
                                                      K


司法院資訊處製作；財團法人民間司法改革基金會備份。
